【裁判字號】    97,重訴,110
【裁判日期】    990324
【裁判案由】    損害賠償
【裁判全文】
臺灣嘉義地方法院民事判決             97年度重訴字第110號
原      告  乙○○
訴訟代理人  甲○○
被      告  丁○○
            盟洋水電機工程有限公司
上   1  人
法定代理人  丙○○
共      同
訴訟代理人  嚴庚辰律師
複  代理人  汪玉蓮律師
            林琦勝律師
上列當事人間請求損害賠償事件，原告提起刑事附帶民事訴訟（
民國96年度嘉交簡附民字第27號），經刑事庭移送前來，並經原
告為訴之追加，本院於99年3月10日言詞辯論終結，判決如下：
  主  文
被告應連帶給付原告新臺幣陸拾貳萬零佰貳拾玖元，及被告丁
○○自民國九十六年六月一日起、被告盟洋水電機工程有限公司
自民國九十六年六月十二日起，均至清償日止，按週年利率百分
之五計算之利息。
原告其餘之訴駁回。
訴訟費用由被告連帶負擔十四分之一，餘由原告負擔。
本判決第一項於原告以新臺幣貳拾萬柒仟元供擔保後，得假執行
。但被告如以新臺幣陸拾貳萬零佰貳拾玖元為原告預供擔保，
得免為假執行。
原告其餘假執行之聲請駁回。
  事實及理由
壹、程序方面
一按訴狀送達後，原告不得將原訴變更或追加他訴，但被告同意
  者，不在此限。又被告於訴之變更或追加無異議，而為本案之
  言詞辯論者，視為同意變更或追加。民事訴訟法第255條第1項
  第1款、第2項定有明文。本件原告起訴聲明：被告應連帶給付
  原告新臺幣（下同）8,795,060元，及自起訴狀繕本送達翌日
  起至清償日止，按週年利率5﹪計算之利息，嗣起訴狀送達後
  ，於民國98年5月27日當庭具狀追加請求聲明為：被告應連帶
  給付原告8,969,081元，及其中8,795,060自起訴狀繕本送達翌
  日起，其餘174,021元自98年5月28日起，均至清償日止，按週
  年利率5﹪計算之利息，經被告無異議而為本案言詞辯論，核
  前揭規定相符，應予准許。
二被告盟洋水電機工程有限公司（下稱盟洋公司）之法定代理人
  於訴訟中變更為丙○○，有公司及分公司基本資料查詢在卷可
  稽，茲據聲明承受訴訟，核無不合，應予准許。
貳、實體方面
一原告起訴主張：被告丁○○於95年7月20日上午8時15分許，駕
  駛其雇主即盟洋公司名下車號TL-4843號（下稱甲車），沿嘉
  義市○○路○段由南往北方向行駛，途經嘉義市○○路○段與世
  賢路3段交岔口時，同向前方適有原告駕駛車號軍D-70146號軍
  用貨車（下稱乙車）停等紅燈，丁○○原應注意汽車在同一車
  道行駛時，除擬超越前車外，後車與前車間應保持隨時可以煞
  停之距離；且汽車行駛時，駕駛人應注意車前狀況，並隨時採
  取必要之安全措施，而依當時天候晴、日間自然光線、路面乾
  燥無缺陷、無障礙物、視距良好及丁○○之智識程度，均無不
  能注意之情事，竟疏於注意，自後追撞原告所駕駛正在停等紅
  燈之乙車，致原告受有腰椎第五節椎弓斷裂之傷害。丁○○在
  工作中不慎撞傷原告，其雇主盟洋公司應與丁○○負連帶賠償
  責任。原告因本件事故，支出醫療費新臺幣（下同）6,498元
  、9,831元。又原告取得甲種電匠考試合格證書，服役前在聖
  晃水電企業有限公司（下稱聖晃公司）任職，自94年1至11月
  工資335,000元，退伍後如正式雇用月薪為42,000元，原告已
  無法彎腰、搬重物、久站，終身只能從事輕便工作，減少工作
  能力一半以上，自23歲退伍至65歲退休為止，尚可工作42年，
  扣除中間利息後，請求減少勞動能力損失5,788,562元。且原
  告僱請計程車載送赴醫院就診，支出計程車費31,935元。暨服
  用藥品及BoneBanker Formula、Pro Bio如新華茂益生菌配方
  、BOT ANAGAR大蒜食物錠、IMAGEHNS容顏素等營養品治療，支
  出132,255元。另原告開刀風險極大，可能造成下半身癱瘓，
  亦無法復健回復，且應避免行房，終身幸福被破壞，並可能將
  無後，身心痛苦，請求慰撫金300萬元。依民法第184條第1項
  、第188條第1項、第191條之2、第193條第1項及第195條第1項
  規定，提起本訴。聲明：被告應連帶給付原告8,969,081元，
  及其中8,795,060自起訴狀繕本送達翌日起，其餘174,021元自
  98年5月28日起，均至清償日止，按週年利率5﹪計算之利息，
  並請准供擔保，宣告假執行。
二被告則以：本件車禍發生係因原告駕駛乙車於發生事故前突然
  變換車道，又立即緊急煞車臨停紅燈，致丁○○煞避不及而由
  後方追撞，丁○○並無過失。且原告所受傷勢可以治癒，目前
  身體健康良好並能正常行走，無減損勞動能力，甲種電匠受雇
  月薪不可能有42,000元，且勞工55歲即可退休，原告請求至65
  歲亦與法不合。原告已能自由行動，不需再搭乘計程車往返醫
  院，且原告是否搭計程車至醫院看診而與本件車禍有關，如原
  告所提出之收據就醫日期與計程車日期相符，被告則無意見。
  另否認原告主張支付美商如新華茂公司藥品、營養品費用係醫
  療上所必要。原告請求慰撫金過高等語置辯。聲明：原告之訴
  及假執行之聲請均駁回，如受不利判決，請准供擔保，宣告免
  為假執行。
三下列事項為兩造所不爭執（見本院1卷第115頁、第116頁），
  應堪採認：
  丁○○受盟洋公司雇用，從事管路零工工作，平日駕駛甲車赴
  工地工作。丁○○於95年7月20日上午8時15分許，駕駛甲車擬
  赴嘉義市○○路附近之工地工作，沿嘉義市○○路○段由南往
  北方向行駛，途經博愛路2段與世賢路3段之交岔路口時，自後
  撞及駕駛乙車之原告，造成原告受有腰椎第5節椎弓骨折之傷
  害。
四兩造爭執事項（見本院1卷第116頁、2卷第74頁、3卷第104）
  ：
(一)丁○○有無過失？對於防止損害之發生，是否已盡相當之注意
  ？
(二)原告有無減少勞動能力之損害？原告得請求勞動能力損害賠償
  之金額為何？
(三)原告得請求醫療費用為何？
(四)原告請求計程車資、服用營養品等費用，有無理由？
(五)原告得請求非財產上損害賠償之金額為何？
五本院就上開爭執事項論述如下（並依本院論述調整順序）：
(一)丁○○有無過失？對於防止損害之發生，是否已盡相當之注意
  ？
1.按因故意或過失，不法侵害他人之權利者，負損害賠償責任。
  又汽車、機車或其他非依軌道行駛之動力車輛，在使用中加損
  害於他人者，駕駛人應賠償因此所生之損害。但於防止損害之
  發生，已盡相當之注意者，不在此限。民法第184條第1項、第
  191條之2定有明文。又民法第191條之2立法理由係以近代交通
  發達，而因動力車輛肇事致損害人之身體或財產者，日見增多
  ，乃增定本條，凡動力車輛在使用中加損害於他人者，駕駛人
  即應賠償因此所生之損害。亦即以舉證責任倒置之方式，由法
  律推定駕駛人侵害他人之行為係出於過失，倘駕駛人欲主張免
  責事由，則須證明其對於防止損害之發生，已盡相當之注意，
  積極為防止損害之發生而有所作為，仍不免發生損害。準此，
  被害人依民法第191條之2規定，請求動力車輛之駕駛人賠償損
  害時，僅須證明其損害係因駕駛人使用該動力車輛時，侵害其
  權利，亦即損害之發生與駕駛人使用動力車輛之間有因果關係
  即可，至駕駛人於交通事故之發生，是否有過失，則不待被害
  人舉證。
2.次按汽車在同一車道行駛時，除擬超越前車外，後車與前車之
  間應保持隨時可以煞停之距離。汽車行駛時，駕駛人應注意車
  前狀況及兩車併行之間隔，並隨時採取必要之安全措施。道路
  交通安全規則第94條第1項、第3項定有明文。所謂車前狀況，
  係指駕駛人雙眼視野所及之左右前方範圍內皆屬之。經查，丁
  ○○於95年7月20日上午8時15分許，駕駛甲車擬赴嘉義市○○
  路附近之工地工作，沿嘉義市○○路○段由南往北方向行駛，
  途經博愛路2段與世賢路3段之交岔路口時，自後撞及駕駛乙車
  之原告，造成原告受有腰椎第5節椎弓骨折之傷害，已如前述
  ，則羅文成駕車行駛在原告所駕駛乙車之後，本應遵守上開規
  定，與前車保持隨時可以煞停之距離，並注意車前狀況，隨時
  採取必要之安全措施，竟未注意及之，自後撞擊乙車，肇生本
  件事故，並造成原告受有腰椎第5節椎弓骨折傷害，堪認其有
  過失，對防止損害之發生，未盡相當之注意，依前揭規定，丁
  ○○自應負損害賠償責任。被告雖辯稱：原告駕駛乙車於發生
  事故前突然變換車道，又立即緊急煞車臨停紅燈，致丁○○煞
  避不及而由後方追撞，丁○○並無過失等語。然此為原告所否
  認（見本院2卷第7頁），且丁○○因本件所涉刑事案件偵查時
  ，經囑託臺灣省嘉雲區車輛行車事故鑑定委員會鑑定結果，認
  依現場圖及現場照片，並未發現原告有變換車道之跡證，有該
  委員會函、現場圖、照片可稽（見臺灣嘉義地方法院檢察署96
  年度交查字第120號卷第43頁、第44頁），此外，尚無證據足
  以佐證原告有突然變換車道之行為，再參酌丁○○於上開刑事
  案件審理時供承：當時伊距離原告有3台車車身之距離等語〔
  見本院96年度交簡上字第73號卷第74頁〕，益徵並非原告突然
  變換車道致丁○○不及剎車甚明，被告所辯，尚難憑採。
(二)原告有無減少勞動能力之損害？原告得請求勞動能力損害賠償
  之金額為何？原告得請求醫療費用為何？原告請求計程車資、
  服用營養品等費用，有無理由？原告得請求非財產上損害賠償
  之金額為何？
1.按不法侵害他人之身體或健康者，對於被害人因此喪失或減少
  勞動能力或增加生活上之需要時，應負損害賠償責任。又不法
  侵害他人之身體、健康、名譽、自由、信用、隱私、貞操，或
  不法侵害其他人格法益而情節重大者，被害人雖非財產上之損
  害，亦得請求賠償相當之金額。民法第193條第1項、第195條
  第1項前段分別定有明文。再按受僱人因執行職務，不法侵害
  他人之權利者，由僱用人與行為人連帶負損害賠償責任，民法
  第188條第1項前段定有明文。經查，丁○○受盟洋公司雇用，
  從事管路零工工作，平日駕駛甲車赴工地工作，事發當時丁○
  ○正駕駛甲車擬赴嘉義市○○路附近之工地工作，已如前述，
  盟洋公司自應負僱用人責任，與丁○○連帶負賠償責任。
2.茲就原告得請求損害賠償之金額，論述如下：
(1)原告主張支出醫療費6,498元、9,831元，其中6,498元部分，
  為被告所不爭執（見本院1卷第94頁），另9,831元部分，亦據
  原告提出收據為證（見本院1卷第258頁至第263頁），應予准
  許。
(2)原告主張僱請計程車載送赴醫院就診，支出計程車費31,935元
  ，並提出收據為據。被告則稱：如就醫日期與計程車日期相符
  ，則無意見等語（見本院2卷第3、4頁）。經核原告提出之就
  醫醫療費收據及計程車車資收據，原告至奇美醫院就診部分，
  96年4月3日車資230元、96年5月3日車資235元、96年5月30日
  車資230元、97年1月4日車資230元〔依序見本院96年度嘉交簡
  附民卷（下稱附民卷）第26頁、本院1卷第262頁、附民卷第27
  頁、本院1卷第264頁、第268頁）；至國立成功大學醫學院附
  設醫院（下稱成大醫院）就醫部分，96年5月28日車資260元、
  96年6月4日車資270元、96年6月6日車資280元、96年7月3日車
  資240元、96年7月31日車資265元、96年8月8日車資270元、96
  年8月21日車資260元、96年8月29日車資260元、96年9月19日
  車資280元、96年12月17日車資275元、97年2月1日車資275元
  、97年4月16日車資140元（依序見本院1卷第259頁、第265頁
  、第259頁反面、第266頁編號11、12、第260頁、第266頁編號
  13、14、第260頁反面、第266頁反面編號15、16、第260頁反
  面、第266頁反面編號17、18、第261頁、第267頁編號19、20
  、第261頁、第267頁編號21、22、第261頁反面、第267頁反面
  編號23、24、第262頁、第267頁反面編號25、26、第262頁反
  面、第268頁編號29、反面編號30、第263頁、第268頁反面編
  號31），以上合計4,000元，並審酌原告所受傷勢為腰椎第5節
  椎弓骨折之傷害，本不宜久站，且自原告位於臺南市○○區○
  ○路2段123巷6號住處至奇美醫院或成大醫院，有相當之距離
  ，而該處公眾交通工具並非極度方便，並須配合就醫時間等，
  認原告主張其有搭乘計程車就醫之必要，應屬可採。至原告另
  主張其至下營推拿支出車資部分，然並未提出確有看診資料，
  且依原告提出就診處之名片（見本院2卷第17頁、37），係記
  載推拿養生館、損傷整復，而依一般人之經驗，在骨折情況下
  ，應避免推拿、整復之行為，又原告並未提出至該處就診係治
  療所必要，復為被告所否認（見本院2卷第4頁），是其請求此
  部分就診車資，暨請求其餘就醫車資部分，則未提出支出車資
  證據，此等請求均屬無據。
(3)原告主張其服用藥品及BoneBanker Formula、Pro Bio如新華
  茂益生菌配方、BOTANAGAR大蒜食物錠、IMAGEHNS容顏素等營
  養品治療，支出132,255元，且醫生表示服用上開品可以控制
  等語，並提出美商美安美台股份有限公司臺灣分公司等公司之
  電子計算機統一發票、說明書、營養字典、藥罐為證（見本院
  1卷第275頁至第333頁、2卷第29頁至第30頁，藥罐外放），然
  被告否認為治療原告傷勢所必要（見本院3卷第104頁）。經本
  院向原告所指其中成大醫院林瑞模醫師函查結果，林瑞模醫師
  並未曾叫原告服用上開藥品，有成大醫院98年10月19日函、本
  院98年10月22日公務電話紀錄可稽（見本院1卷第249頁、2卷
  第3頁、第121頁、第122頁、第130頁）。又上開說明書、營養
  字典亦無法佐證係治療原告傷勢所必要。此外，原告並未提出
  其他證據，以證明服用上開物品是治療其傷勢所必須，則原告
  此部分請求，自屬無據。
(4)減少勞動能力損失部分：
按當事人主張有利於己之事實者，就其事實有舉證之責任。民
  事訴訟法第277條本文定有明文。又所謂喪失或減少勞動能力
  ，謂職業上工作能力全部或一部滅失，係指因他人之侵權行為
  成傷，該傷勢經治療後亦無法復原，致減損原有之謀生能力而
  言。倘被害人之工作能力僅一時減弱，將來有恢復之可能，自
  難謂其勞動能力減少。本件原告主張其取得甲種電匠考試合格
  證書，服役前在聖晃水電公司任職，自94年1至11月工資335,0
  00元，退伍後如正式雇用之月薪為42,000元，原告已無法彎腰
  、搬重物、久站，終身只能從事輕便工作，減少工作能力一半
  以上，自23歲退伍至65歲退休為止，尚可工作42年，扣除中間
  利息後，請求減少勞動能力損失5,788,562元等語，然為被告
  所否認，並辯稱：原告所受傷勢可以治癒，目前身體健康良好
  並能正常行走，並無減損勞動能力等語。
經查：就原告所受傷勢有無治癒可能，經本院檢附原告之診斷
  證明書等資料，囑託奇美醫院鑑定結果，認原告所受腰椎第5
  節椎弓斷裂（椎板骨折）係可經手術治癒，有該院99年1月15
  日函及附件在卷可稽（見本院3卷第45頁、第77頁、第78頁，
  且奇美醫院亦為原告所同意之鑑定機關（見本院3卷第68頁）
  ，從而，原告所受傷勢既可經手術治癒，參諸前揭說明，自難
  認勞動能力減少。至原告雖引用行政院國軍退除役官兵輔導委
  員會永康榮民醫院鑑定說明書記載：即使手術治療，亦無法保
  證100﹪痊癒，大部分此種病患手術後都無法從事粗重工作，
  彎腰活動度亦會有大幅限制等語（見本院3卷第102頁、第103
  頁），而認原告有減少勞動能力之損失。然奇美醫院認原告所
  受傷勢可經手術治癒，而依上開行政院國軍退除役官兵輔導委
  員會永康榮民醫院函覆內容可知，原告經手術治療，亦非絕對
  無法痊癒，則原告經手術治療後，工作能力有無減損，亦有未
  定，則原告請求減少勞動能力損失5,788,562元，自屬無據。
(5)按慰撫金之賠償，須以人格權遭遇侵害，使精神上受有痛苦為
  必要，其核給之標準固與財產上損害之計算不同，然非不可斟
  酌雙方身分資力與加害程度，及其他各種情形核定相當之數額
  （最高法院51年度臺上字第223號判例意旨參照）。查原告因
  本件事故受有腰椎第5節椎弓骨折之傷害，足見其精神受到相
  當之痛苦。又原告於發生本件事故時年約21歲，學歷為遠東技
  術學院技術管理科畢業，事發前任職聖晃公司，每月約3萬多
  元；被告事發時係24歲，學歷係國中畢業，任職於盟洋公司，
  薪資每月3萬元等情，業據兩造陳明在卷（見本院1卷第93頁）
  ，並有刑事卷附年籍資料可稽。又原告、丁○○名下均無財產
  ，盟洋公司則有營利所得、股利憑單、利息所得等價值132餘
  萬元，並有土地1筆、田賦2筆、汽車28輛、投資3筆，價值約
  1,798餘萬元，有本院依職權調取之稅務電子閘門財產所得明
  細表3份在卷可證，本院斟酌兩造之身分、地位、經濟狀況及
  原告所受傷害程度等一切情狀，認原告請求慰撫金60萬元，尚
  屬適當，應予准許。
(6)綜上，原告得請求金額合計620,329元（計算式：6,498＋9,83
  1＋4,000＋600,000＝620,329）。
六末按給付無確定期限者，債務人於債權人得請求給付時，經其
  催告而未為給付，自受催告時起，負遲延責任。其經債權人起
  訴而送達訴狀，或依督促程序送達支付命令，或為其他相類之
  行為者，與催告有同一之效力。民法第229條第2項定明文。又
  遲延之債務，以支付金錢為標的者，債權人得請求依法定利率
  計算之遲延利息。應付利息之債務，其利率未經約定，亦無法
  律可據者，週年利率為5﹪。同法第233條第1項本文、第203條
  亦定有明文。本件丁○○、盟洋公司分別於96年5月31日、96
  年6月11日收受起訴狀繕本，有起訴狀、送達證書在卷可稽，
  從而，原告依民法第184條第1項、第188條第1項、第191條之2
  、第193條第1項及第195條規定，請求被告連帶給付原告620,3
  29元，及丁○○自96年6月1日、盟洋公司自96年6月12日起，
  均至清償日止，按週年利率5﹪計算之利息，為有理由，應予
  准許。逾此部分之請求，為無理由，應予駁回。
七本件原告勝訴部分，兩造分別陳明願供擔保宣告假執行、免為
  假執行，經核並無不合，爰分別酌定相當擔保金額，併准許之
  。至原告敗訴部分，其訴既經駁回，其假執行之聲請亦失所依
  附，應併予駁回。
八本件事證已臻明確，兩造其餘攻擊防禦方法，經核與本判決結
  果不生影響，爰不一一論敘，併此敘明。
九據上論結，本件原告之訴為一部有理由，一部無理由，依民事
  訴訟法第79條、第390條第2項、第392條第2項，判決如主文。
中    華    民    國     99    年    3    月    24    日
                  民事第三庭  法  官  蘇雅慧
正本係照原本作成。
如不服本判決，應於送達後20日內，向本院提出上訴狀並表明上
訴理由，如於本判決宣示後送達前提起上訴者，應於判決送達後
10日內補提上訴理由書（須附繕本）。
中    華    民    國     99    年    3    月    24    日
                              書記官  劉昀匊

司法院資訊處製作；財團法人民間司法改革基金會備份。
